ACORDAO-COMPLETO-2422207

ACÓRDÃO 2421/2020 ATA 34/2020 - PLENÁRIO

VISTOS, relatados e discutidos estes embargos de declaração opostos por Júlio Cezar Ferreira e SO Telecomunicações, Segurança e Eletrônica contra o Acórdão 1636/2020-TCU-Plenário;
		ACORDAM os Ministros do Tribunal de Contas da União, reunidos em Sessão do Plenário, diante das razões expostas pelo Relator e com fundamento nos arts. 32, inciso II, e 34 da Lei 8.443/1992, em:
		9.1. não conhecer dos embargos de declaração opostos por SO Telecomunicações, Segurança e Eletrônica;
		9.2. conhecer e rejeitar os embargos de declaração opostos por Júlio Cezar Ferreira, mantendo-se inalterado o Acórdão 1636/2020-TCU-Plenário; e
	9.3. dar ciência desta deliberação aos embargantes.

Embargos de declaração opostos contra acórdão por meio do qual o Tribunal não conheceu embargos de declaração oposto em face de decisão que julgou recursos de reconsideração contra acórdão que, em sede de recurso de revisão, manteve o julgamento pela irregularidade das contas do embargante, condenando-o ao pagamento de débito e multa, em razão da identificação de irregularidades no âmbito da a tomada de contas referente ao exercício de 2002.

Departamento de Polícia Federal - Superintendência Regional no Amazonas.

3. Recorrentes: Júlio Cezar Ferreira (CPF XXX.435.052-XX); SO Telecomunicações, Segurança e Eletrônica (CNPJ 03.110.585/0001-90).

13.1. Ministros presentes: José Mucio Monteiro (Presidente), Walton Alencar Rodrigues, Benjamin Zymler, Aroldo Cedraz, Raimundo Carreiro, Ana Arraes, Bruno Dantas (Relator) e Vital do Rêgo.
13.2. Ministros-Substitutos presentes: Augusto Sherman Cavalcanti, Marcos Bemquerer Costa, André Luís de Carvalho e Weder de Oliveira.

ACORDAO-COMPLETO-2438909

Acórdão 4541/2020 - Plenário

ACORDAO-COMPLETO-2539881

Acórdão de Relação 1412/2022 - Plenário

Acórdão de Relação

BRUNO DANTAS

Ministro Bruno Dantas.

Trata-se de embargos de declaração opostos por Júlio Cezar Ferreira (peça 1.730) e por SO Telecomunicações, Segurança e Eletrônica Ltda. (peça 1.732) contra o Acórdão 1636/2020-TCU-Plenário (peça 1.686) .
2. Essa deliberação julgou embargos de declaração opostos contra o Acórdão 1061/2020-TCU-Plenário (peça 1.634) , o qual negou provimento ao recurso de reconsideração interposto contra o Acórdão 639/2017-TCU-Plenário (peça 657) , que condenou Júlio Cesar Ferreira ao ressarcimento solidário de valores e ao pagamento de multa individual.
3. Devidamente notificado do Acórdão 1636/2020-TCU-Plenário em 21/7/2020 (peça 1.727) , Júlio Cézar Ferreira opôs estes embargos em 21/7/2020. Na mesma data, o embargante opôs também embargos em nome de sua empresa SO Telecomunicações, Segurança e Eletrônica Ltda. 
Nesta oportunidade, os embargantes, em petições de mesmo conteúdo, alegam que a deliberação recorrida estaria eivada de omissão, obscuridade e contradição, trazendo, em suma, os seguintes argumentos:
teriam sido condenados a despeito da absoluta ausência de provas concretas;
o Inquérito Policial (IPF) 748/2005, produzido pelo Departamento de Polícia Federal (DPF) , estaria eivado de vícios e irregularidades; e
não fora realizada a necessária perícia no local de prestação dos serviços, a qual poderia comprovar a sua efetiva execução, não havendo a suposta emissão de notas fiscais frias, a captação de mais empresas e pessoas físicas para emissão de notas e recibos frios, ou a ocorrência de fraude.
4. Diante das questões aduzidas, o recorrente finaliza o expediente com o seguinte pedido, com os devidos ajustes formais:
"Do exposto, resta demonstrada a possibilidade de atribuir efeitos modificativos aos embargos de declaração, requer a Vossa Excelência:
Que sejam conhecidos os presentes Embargos de Declaração, pois são tempestivos e estão presentes todos os requisitos legais;
Que, no mérito, sejam providos os presentes Embargos de Declaração, para que seja sanada a omissão e esclarecidos os pontos dúbios e/ou obscuros, bem como atribuído efeitos modificativos para excluir a multa e ressarcimento solidário aos quais o embargante foi condenado (...) ."
	É o relatório.

não há.

Subprocurador-Geral Paulo Soares Bugarin.

TOMADA DE CONTAS DA SUPERINTENDÊNCIA REGIONAL DO DEPARTAMENTO DA POLÍCIA FEDERAL NO AMAZONAS (SR/DPF/AM). EXERCÍCIO DE 2002. CONTAS REGULARES COM RESSALVA. RECURSO DE REVISÃO INTERPOSTO PELO MP/TCU. FRAUDES E DESVIOS. PROVIMENTO. CONTAS IRREGULARES. DÉBITO. MULTA. INABILITAÇÃO PARA O EXERCÍCIO DE CARGO EM COMISSÃO E FUNÇÃO DE CONFIANÇA. DECLARAÇÃO DE INIDONEIDADE. RECURSOS DE RECONSIDERAÇÃO. NÃO CONHECIMENTO DE ALGUNS RECURSOS. AUSÊNCIA DE SUCUMBÊNCIA DOS RECORRENTES. PROVIMENTO PARCIAL DE OUTROS. NÃO PROVIMENTO DOS DEMAIS RECURSOS. MANUTENÇÃO DO ACÓRDÃO RECORRIDO. EMBARGOS DE DECLARAÇÃO. CONHECIMENTO. REJEIÇÃO. NOVOS EMBARGOS. NÃO CONHECIMENTO DE UM DOS EMBARGOS. AUSÊNCIA DE OMISSÃO, CONTRADIÇÃO OU OBSCURIDADE. CONHECIMENTO. REJEIÇÃO.

TOMADA DE CONTAS SIMPLIFICADA (TCSP)

Secretaria de Recursos (Serur); Secretaria de Controle Externo da Defesa Nacional e da Segurança Pública (SecexDefesa).

Trata-se de embargos de declaração opostos por Júlio Cezar Ferreira (peça 1.730) e por SO Telecomunicações, Segurança e Eletrônica Ltda. (peça 1.732) contra o Acórdão 1636/2020-TCU-Plenário (peça 1.686) .
Essa deliberação julgou embargos de declaração opostos pelos mesmos embargantes contra o Acórdão 1061/2020-TCU-Plenário (peça 1.634) , o qual negou provimento ao recurso de reconsideração interposto contra o Acórdão 639/2017-TCU-Plenário (peça 657) , que condenou Júlio Cesar Ferreira ao ressarcimento solidário de valores e ao pagamento de multa individual.
Nesta oportunidade, os embargantes, em petições de mesmo conteúdo, alegam que a deliberação recorrida estaria eivada de omissão, obscuridade e contradição, trazendo, em suma, os seguintes argumentos:
teriam sido condenados a despeito da absoluta ausência de provas concretas;
o Inquérito Policial (IPF) 748/2005, produzido pelo Departamento de Polícia Federal (DPF) , estaria eivado de vícios e irregularidades; e
não fora realizada a necessária perícia no local de prestação dos serviços, a qual poderia comprovar a sua efetiva execução, não havendo que se falar em suposta emissão de notas fiscais frias, de captação de mais empresas e pessoas físicas para emissão de notas e recibos frios; e da inexistência de fraude.
Sendo assim, os embargantes requerem o conhecimento e provimento dos embargos de declaração.
Satisfeitos os requisitos de admissibilidade, os embargos opostos por Júlio Cezar Ferreira devem ser conhecidos, com fundamento nos arts. 32, inciso II, e 34 da Lei 8.443/1992.
De outra parte, os embargos opostos por SO Telecomunicações, Segurança e Eletrônica Ltda. não devem ser conhecidos, por falta de interesse recursal, tendo em vista que o acórdão embargado não gerou sucumbência à empresa.
Todas as teses recursais acima foram enfrentadas desde o recurso de reconsideração interposto pelo embargante, não havendo omissão, contradição ou obscuridade nas decisões.
Estes novos embargos de declaração repetem argumentos anteriores, sem trazer qualquer documentação probante, e buscam rediscutir o mérito da questão.
Como já apontado nas deliberações anteriores, a condenação do embargante fundamentou-se em prova emprestada, constante do que foi apurado no Inquérito Policial (IPL) 748/2005, produzido pela própria Polícia Federal.
Reitero o que anotei no voto que julgou os embargos anteriores que, "nos parágrafos 42 a 61 do voto que fundamentou a decisão embargada, essa questão foi tratada detalhadamente em sede de preliminar, culminando com a conclusão de que não haveria, do ponto de vista jurídico, ilegalidade na utilização do referido IPL como meio probante nesta TCE". Assim, não há que se falar que a condenação do embargante ocorreu sem prova concreta.
Ademais, não houve omissão no acórdão embargado quanto à análise de que o IPL 748/2005 da DPF seria documento eivado de vícios e irregularidades. Primeiro, esse argumento não foi trazido nos embargos de declaração anteriores, conforme pode ser verificado do teor da peça 1.677. Segundo, o IPL é documento oficial de apuração do próprio DPF, no qual foram investigadas e comprovadas irregularidades no âmbito da Superintendência Regional da Polícia Federal no Estado do Amazonas, não havendo, por ora, quaisquer elementos que o tornem ilegítimo para os fins a que se destina.
As conclusões desse IPL materializaram-se em prova nestes autos, motivo pelo qual no âmbito deste Tribunal os responsabilizados, foram chamados a apresentar suas respectivas defesas sobre os fatos imputados em consonância com os princípios da ampla defesa e do contraditório.
Quanto ao argumento de que teria recebido pelos serviços efetivamente prestados e que não haveria prova que refutasse isso, mais uma vez, o embargante não traz qualquer evidência que demonstre que os serviços impugnados pelo IPL 748/2005 da DPF foram, de fato, prestados.
No voto anterior, alertei que o embargante não tinha refutado a assertiva do IPL 748/2005 da DPF de que "vários serviços supostamente prestados por Júlio Cezar não têm coerência com as atividades em que atuava". Ora, seria de se esperar que o embargante acostasse aos autos alguma documentação que demonstrasse a execução dos serviços e denegasse afirmações como a citada acima.
Assim, não há como reconhecer que os serviços impugnados pelo IPL 748/2005 foram efetivamente prestados.
Por fim, não há omissão, contradição ou obscuridade quanto à não realização de perícia ou determinação nesse sentido por parte do Tribunal.
Como observado no voto do acórdão embargado, não cabe ao Tribunal fazer perícia ou inspeção no local a pedido da parte, não havendo, nos processos de controle externo, a figura da perícia judicial.
Naquele voto, deixei assente que tal fato não impediria que tal perícia venha a ser feita e apresentada para fins de compor a defesa do embargante, o que poderá ser utilizado em eventual recurso de revisão.
Inexistindo as alegadas contradições, obscuridades, omissões, e não havendo sido identificados outros vícios a serem sanados na deliberação atacada, devem ser rejeitados os presentes embargos de declaração.
Registro que há recurso de reconsideração interposto por José Domingos Soares pendente de manifestação do Ministério Público junto ao Tribunal (peças 1.656 e 1.668) , bem como pedido de ressarcimento feito por Luiz Henrique Oliveira Muniz em virtude de pagamento de multa pecuniária a maior (peça 1.664) .
Nesse sentido, tão logo sejam realizadas as comunicações pertinentes, os autos devem ser encaminhados ao Ministério Público de Contas e à SecexDefesa, para que se manifestem sobre os pleitos de suas atribuições.
Ante o exposto, voto por que o Tribunal adote o Acórdão que ora submeto à deliberação deste Colegiado.
TCU, Sala das Sessões Ministro Luciano Brandão Alves de Souza,
Ministro BRUNO DANTAS
Relator